【裁判字號】    90,上訴,2213
【裁判日期】    901116
【裁判案由】    搶奪
【裁判全文】
臺灣高等法院刑事判決                            九十年度上訴字第二二一三號
    上  訴  人  臺灣桃園地方法院檢察署檢察官
    被      告  丁○○
右上訴人因被告搶奪案件，不服臺灣桃園地方法院八十九年度訴字第一七四六號，中
華民國九十年五月三日第一審判決（起訴案號：臺灣桃園地方法院檢察署八十九年度
偵字第一五九三二號）提起上訴，本院判決如左：
    主  文
上訴駁回。
    理  由
一、公訴意旨略以：被告丁○○意圖為自己不法之所有，於民國八十九年八月二十三
    日上午八時五分許，在桃園縣中壢市○○○街二九五巷十一號前，見被害人戊○○坐在車號不詳之小貨車駕駛座上休息，疏未注意之際，搶奪被害人戊○○所有
    置於駕駛座前方儀表板上之摩托羅拉牌行動電話（型號Ｖ三六八八，門號000
    0000000號）一具，得手後即為被害人戊○○發覺旋下車自後追趕，惟仍
    脫逃離去，嗣因被告丁○○隨身攜帶之ＮＯＫＩＡ牌行動電話（門號00000
    00000號）一具掉落於現場，為被害人戊○○拾獲而報警循線查獲，因認被
    告丁○○涉犯第三百二十五條第一項之搶奪罪嫌云云。
二、按犯罪事實應依證據認定之，無證據不得推定其犯罪事實；又不能證明被告犯罪
    者，應諭知無罪之判決，刑事訴訟法第一百五十四條、第三百零一條第一項分別
    定有明文。次按告訴人之告訴，係以使被告受刑事訴追為目的，是其陳述是否與
    事實相符，仍應調查其他證據以資審認，最高法院著有五十二年度台上字第一三
    ＯＯ號判例可資參照。
三、本件公訴人認被告涉犯刑法第三百二十五條第一項之搶奪罪嫌，係以告訴人戊○○之指訴情節及由搶匪身上掉落之門號0000000000號ＮＯＫＩＡ牌行
    動電話係被告申請為主要論據。訊據被告丁○○堅決否認有何搶奪犯行，辯稱：
    案發當時伊不在現場，戊○○拾得之門號0000000000號ＮＯＫＩＡ牌
    行動電話確係伊申請，但伊很少用，係讓給伊弟弟丙○○使用，伊並未搶奪戊○○的摩托羅拉牌門號0000000000號行動電話等語。
四、經查：
  (一)告訴人戊○○於第一次警訊時指稱：「我是於八十九年八月二十三日上午八時五
    分許，在中壢市○○○街二九五巷十一號門前（因我喝完酒後，約十二時許至中
    壢市○○○街二九五巷十一號公司門外車上睡覺）遭不明人士偷走我的手機，我
    驚醒後，發現有人要偷走我的手機。歹徒看見我醒來，就拿著我的手機跑走，在
    追逐中歹徒的手機掉落，．．．」等語（見偵查卷第五頁正面、反面）；於第二
    次警訊時指稱：「因八月二十三日那天是颱風天，停電致我公司鐵門打不開，所
    以先在貨車上休息，於當日七時五十五分許，我醒來就有發現一個可疑的人，在
    附近觀看，因為一大早看他穿著不是很乾淨，而且最近住家有遭竊，所以引起我
    特別注意（著白色Ｔ恤、卡基牛仔褲、白色步鞋），後來他經過我貨車旁邊，我
    還有從後視鏡看，以為他要走到後面，結果他動作很快就從貨車右邊強行將我放
    置在右置物台上之手機搶走，我有去阻止他，但他動作太快，沒有抓到他的手。
    我就馬上下車追，並呼叫路人幫忙圍捕，歹徒被追時，其放置在右邊身上的手機
    掉在地下，我順便撿起那手機，．．．」等語（見偵查卷第六頁反面）；於檢察
    官偵查中指稱：「．．．，我人坐在司機坐上把窗戶搖下，手機放司機坐靠右邊
    的儀表板上，當時有一個人在前面走來走去，他從車子右邊往後面走，之後又走
    回來，手就伸進來把手機拿走，我馬上大喊，當時我沒在睡覺，我就追他，在追
    的時候，他的行動電話掉下來，．．．」等語（見偵查卷第十九頁反面）；於原
    審九十年一月四日調查時指稱：當時伊有看見搶匪的臉等情（見原審卷第十八頁
    ）；於原審九十年四月十九日審理時指稱：「（當日拿大哥大者究係庭上之被告
    或丙○○？）自背面看是被告。當時我只看到被告的背面和側面。當時我和他離
    六、七公尺」、「（有無見過丙○○？）．．．。他背面看起來不像那天的人，
    因庭上的人比較胖」、「（有無看到該人即搶匪的正面？）側面看很像。是他走
    過去時我有看到一下。後來他跑我在追，我都是看到他背面」等語（見原審卷第
    五九頁、第六十頁、第六三頁）；於本院調查時則稱：「．．．，沒有想到那個
    人馬上走到我車窗旁，伸手就把手機拿走，我沒有注意他用哪一隻手拿，也沒有
    注意到手有無刺青，．．．」等語（見本院九十年七月十七日訊問筆錄第五頁）
    。告訴人先於第一次警訊中指稱，因被告偷走伊手機，伊始驚醒等情；第二次警
    訊中則改稱伊醒來就已發現一位可疑之人，在附近觀看，嗣後該人動作很快就從
    貨車右邊強行將我放置在右置物台上之手機搶走等情；偵查中亦稱伊當時未睡覺
    等情，則就搶匪行搶時告訴人當時始驚醒，或早已醒來注意搶匪行動，已見瑕疵
    。且告訴人於第二次警訊時指稱搶匪之特徵係身著白短Ｔ恤，卡其牛仔褲，白色
    步鞋（詳偵卷第六頁背面），僅提及衣著部分，並無關於搶奪行動電話之人本身
    可得特定之容貌、體型等特徵；惟於原審調查時則指稱有看見搶匪之臉等情；嗣
    於原審審理時則改稱，伊僅看見搶匪之側面及背面等情，就其是否看見搶匪容貌
    乙節，指訴亦有瑕疵。且其既稱搶匪當日行搶時係穿著短袖Ｔ恤，並指稱該搶匪
    即被告，卻未能明確指出被告手上有刺青之重要特徵，顯見告訴人之指訴有明顯
    且重大之瑕疵。告訴人之指訴內容既有如上所述之疑義，自不能單憑告訴人先後
    不一之指訴情節即推斷被告之搶奪犯行。
  (二)況證人即被告之弟丙○○於原審調查、審理及本院調查時均證稱：伊出監後即使
    用被告申請之前揭門號0000000000號ＮＯＫＩＡ牌行動電話等情（見
    原審卷第三七頁、第六十頁，本院九十年七月三十一日訊問筆錄第二頁），又經
    原審法院查詢證人丙○○之在監在押紀錄，證人丙○○於八十八年六月二十一日
    自台灣台北監獄出監，迄八十九年十二月二十四日始入台灣桃園看守所附設勒戒
    所執行觀察勒戒，有原審法院法務部在監在押資料表、台灣桃園地方法院檢察署
    檢察官強制戒治處分執行指揮書在卷（原審卷第三三頁、第七二頁）可稽，顯見
    本件案發時即八十九年八月二十三日及該日之前，證人丙○○並未在監或在押，
    證人丙○○於八十九年八月間有使用被告申請之前揭門號0000000000
    號ＮＯＫＩＡ牌行動電話之可能；又經原審法院向和信電訊股份有限公司（以下
    簡稱和信公司）函調前揭從搶匪身上遺落之門號0000000000號ＮＯＫ
    ＩＡ牌行動電話八十九年八月二十二日、同年月二十三日之通聯紀錄，該電話曾
    於告訴人指為被搶時間即八十九年八月二十三日上午八時五分許前後，即自八十
    九年八月二十二日十三時零分五十六秒起至同年八月二十三日十三時零四分十五
    秒止之如附表所示時間，撥通電話至如附表所示門號，經本院核對該搶匪持有0
    000000000號門號之通聯紀錄，及證人丙○○於原審審理時證稱：00
    00000000門號、0000000000門號、0000000000門
    號、0000000000門號係伊朋友之電話號碼，被告不認識等語（見原審
    卷第六十頁、第六二頁），其於本院調查時證稱：0000000000門號、
    0000000000門號應係伊打給友人等語（見本院九十年七月三十一日訊
    問筆錄第二頁、第三頁）；核與證人即0000000000門號用戶己○○於
    本院調查時證稱：「我認識丙○○，我有跟他一起喝過酒，他是我朋友『阿宏』
    的朋友，．．．」等語（見本院九十年十月十七日訊問筆錄第二頁）；證人即0
    000000門號用戶庚○○之女徐上紋於本院調查時證稱：丙○○是伊弟甲○○之朋友等語（見本院九十年九月三日訊問筆錄第三頁）；證人即庚○○之子徐
    明煌到庭結證稱：伊認識丙○○，不認識丁○○等語（見本院九十年九月三日訊
    問筆錄第四頁）相符，況證人即門號0000000號用戶，亦為被告丁○○與
    證人丙○○之父乙○○於本院調查時亦證稱：丁○○比較正常上班，不認識己○○等人，渠等應該是丙○○之朋友等情（見九十年八月十四日訊問筆錄第三頁）
    ，此外，並有台灣大哥大股份有限公司湯城辦公室函暨所附用戶資料一紙、中華
    電信股份有限公司台灣北區電信分公司桃園營業處函暨所附市內電話業務申請書
    影本二紙在本院卷可按。足見案發前即八十九年八月二十二日並無被告以上開0
    000000000門號與他人之通話紀錄。雖前揭門號0000000000
    號係由被告申請，有和信公司函暨所附申請人基本資料（偵查卷第十一頁至第十
    三頁），且0000000000門號確實於八十九年八月二十三日上午八時五
    十九分十六秒及同日九時零九分三秒，撥打000000000號和信公司免費
    專線，但因和信公司並未錄音、記錄，故無法得知係由何人撥打，有和信電訊股
    份有限公司九十年七月十六日（九十）和信字第一一二五號函在本院卷為憑，而
    證人丙○○於本院調查時亦證稱：伊於八十九年八月二十三日曾撥打和信公司免
    付費電話告訴和信公司服務人員手機遺失等情（見本院九十年七月三十一日訊問
    筆錄第四頁），亦足證明案發後被告並不知該手機遺失，而係由證人丙○○報遺
    失。益徵被告所辯：伊並未使用門號0000000000號行動電話乙節，尚
    堪採信。
  (三)再者，證人丙○○於本院調查時證稱：伊身高一七０公分，體重約九十公斤，案
    發當時體重約七、八十公斤等語，被告則供稱：伊身高一七一公分，體重七十五
    公斤等語（見本院九十年七月三十一日訊問筆錄第三頁），二人身高體重相差無
    幾，且依卷附之被告及證人丙○○照片觀之（外放），彼等長相亦極相似，僅被
    告左前臂有刺青，略有不同。衡諸常情，告訴人僅憑其於極短暫時間內瞥見搶匪
    之側面及背面，據以指認搶匪即為被告，實難謂其無誤認之虞。且一般人突遇遭
    搶奪等猝不及防、突如其來之情形，對於嫌犯之面貌、特徵常無法有確切深刻之
    記憶，況告訴人當時剛從睡夢中驚醒，睡眼惺忪，更加無法清晰記憶搶匪長相。
    而本件案發時間係八十九年八月二十三日，告訴人遲於八十九年十月五日始製作
    警訊筆錄，距案發時間業已一月餘，時間間隔已久，告訴人指認被告即搶匪云云
    ，其正確性即有疑義，顯見其指證有重大瑕疵。此外，本院復查無其他積極證據
    足證被告有公訴人所指之搶奪犯行，揆諸前開說明，應就被告被訴搶奪罪為無罪
    判決之諭知。
五、原審認不能證明被告犯罪，因而諭知無罪之判決，核無不合，檢察官上訴意旨指
    稱：(一)告訴人戊○○迭於警訊、偵查、原審審理中陳明，被告於搶奪被害人所有
    之行動電話前，一再於被害人乘坐休息之小貨車後方四處走動，乃引起被害人之
    注意，被告之形跡既然詭異可疑，被害人對於被告之容貌、特徵自然印象深刻，
    原審僅憑一般經驗法則認定被害人突遭搶奪，對嫌犯無法有確切深刻之記憶，而
    認被害人對被告之指認並不可採，顯然有誤。(二)被告雖指稱現場所遺落之ＮＯＫ
    ＩＡ牌行動電話係伊於八十九年九月份借予其弟丙○○使用，然本件案發時間係
    八十九年八月二十三日八時五分許，被害人於當日即將該ＮＯＫＩＡ牌行動電話
    交予警方處理，且上開行動電話之停話時間為同年月二十六日，被告又如何能予
    同年九月份借予其弟使用？被告復又指稱係由其妹徐菀鈴代其辦理手機停話事宜
    （見九十年三月二十九日訊問筆錄），然其妹徐菀鈴卻證稱沒去辦，是被告自己
    去辦，是被告前揭所言顯為卸責之詞。(三)證人即被告之弟丙○○先是證稱：「（
    你兄有無借你一支手機？）有，八十九年十、十一月不見的。‥‥。我十月向我
    兄借，用了一個月就不見了，我向我兄說此事，我兄要我去幫他辦停機。」，復
    又改證稱：「（你兄何時把他的ＮＯＫＩＺ0000000000號手機借你使
    用？）‥‥。我八八年九月多關出來就都我在用，我在用都我在繳錢。八九年十
    月、十一月被停話，手機也是那時掉了的。我有向我兄說手機不見了」，前後所
    言矛盾不一，亦與實情不符。況果該具ＮＯＫＩＡ牌行動電話長久以來均係由證
    人丙○○使用、繳費，何以於遺失後卻均由被告在處理相關停話、補繳費用事宜
    ？證人丙○○顯然並未持有使用該具手機，其所為之證詞實無可採，原判決未予
    究明，其認事用法尚嫌未洽，請將原判決撤銷，更為適當合法之判決等語。然查
    經本院單獨傳訊證人己○○、徐上紋、徐明煌均一致證稱：僅認識丙○○，不認
    識丁○○等情，且徐上紋、徐明煌復證稱：伊弟甲○○與丙○○認識等情，而證
    人顏建倫亦證稱：伊朋友「阿宏」與丙○○認識等語，俱如前述。足見該搶匪遺
    落之手機，案發當時，被告並未使用。此外，告訴人之指訴內容既有如上所述之
    疑義，自不能單憑告訴人先後不一之指訴情節即推斷被告之搶奪犯行，以免冤抑
    。認檢察官之上訴無理由，應予駁回。
六、被告經合法傳喚，無正當理由不到庭，此有本院書記官查詢法務部在監在押查詢
    申請表、查址紀錄、傳票回執、本院審理期日報到單在卷足憑，爰不待其陳述逕
    行判決。
據上論斷，應依刑事訴訟法第三百六十八條、第三百七十一條，判決如主文。
本案經檢察官曾忠己到庭執行職務。
中      華      民      國      九十      年      十一      月  十六    日
                      臺灣高等法院刑事第六庭
                                  審判長法  官  陳  春  秋
                                        法  官  王  麗  莉
                                        法  官  徐  培  元
右正本證明與原本無異。
檢察官如不服本判決應於收受送達後十日內向本院提出上訴書狀，其未敘述上訴之理
由者並得於提起上訴後十日內向本院補提理由書（均須按他造當事人之人數附繕本）
。
                                        書記官  秦  仲  芳
中      華      民      國    九十    年   十一     月     十六       日


司法院資訊處製作；財團法人民間司法改革基金會備份。
